【裁判字號】    90,易,487
【裁判日期】    900724
【裁判案由】    妨害公務等
【裁判全文】
臺灣雲林地方法院刑事判決
    公  訴  人  臺灣雲林地方法院檢察署檢察官
    被      告  丙○○
                丁  ○
右列被告因妨害公務等案件，經檢察官提起公訴（九十年度偵字第一二四五號），本
院判決如左：
    主  文
丙○○對於公務員依法執行職務時，施強暴，處有期徒刑參月，如易科罰金，以參佰
元折算壹日。
丙○○被訴毀棄損壞部分，公訴不受理。
丁○對於公務員依法執行職務時，施強暴，處有期徒刑肆月，如易科罰金，以參佰元
折算壹日。
    事  實
一、丙○○於民國九十年三月二十日晚上十一時十分許，在雲林縣西螺鎮○○路八十
    七號前，以不詳物品，毀損蕭文峰所有停於路旁之車號ＳＤ－６７３２號自小客
    車左後門處（毀棄損壞部分業經撤回告訴），經雲林縣西螺分局西螺派出所警員
    乙○○據報前往處理，丙○○見警車到達，竟基於妨害公務之犯意，對於依法執
    行採證職務之警員乙○○，一邊口出「幹你娘」（台語）之髒話多次，當場侮辱
    乙○○，一邊又出手亂揮並與乙○○拉扯，而施以強暴，丙○○經支援警力帶回
    西螺派出所查證時，仍承前開犯意，對執勤警員接續口出「幹你娘」之侮辱話語
    多次；嗣丙○○友人丁○於同日晚上十一時五十分許，到達西螺派出所探視，即
    欲將丙○○帶走，經警拒絕後，丁○竟亦出於妨害公務之故意，與現場執勤警員
    發生爭吵、拉扯，並持桌上之杯子砸毀派出所之窗戶玻璃（毀損部分未據告訴）
    而施以強暴，致妨害執勤警員執行職務。
二、案經蕭文峰訴由雲林縣警察局西螺分局報請臺灣雲林地方法院檢察署檢察官偵查
    起訴。
    理  由
壹、有罪部分：
一、訊之被告丙○○及丁○矢口否認有何右揭妨害公務之犯行，被告丙○○辯稱：當
    時伊喝醉酒，已記不清楚云云；被告丁○則辯稱：玻璃應是不小心弄破的，且當
    時伊已喝醉酒，實際情形如何已不記得云云。惟查，右揭事實業據證人即西螺派
    出所警員乙○○及告訴人蕭文峰於本院審理時，到庭具結證稱甚詳，核與證人即
    被告二人之友人甲○○於警訊證述之情節大致相符；參以被告丙○○於證人乙○
    ○駕駛警車到達現場時，對採證之警員乙○○出言「我是故意的，你奈何不了我
    」等語，顯有意讓警員難堪，及其後經警帶回派出所查證，仍一再口出髒話，其
    應知所辱罵之對象是警員；而被告丁○亦不否認主動前往西螺派出所，欲將被告
    丙○○帶離，並與執勤警員發生爭吵，足見被告丙○○及丁○當時並非酒醉至無
    意識狀況，其二人辯稱已不記得情形如何，顯係事後卸責之詞，不足採信。此外
    ，復有現場照片八幀附卷可參。本件事證明確，被告二人犯行均堪認定，應依法
    論科。
二、核被告丙○○所為，係犯刑法第一百三十五條第一項對執行職務公務員施強暴罪
    及第一百四十條第一項侮辱公務員罪；而被告丁○所為，係犯刑法第一百三十五
    條第一項對執行職務公務員施強暴罪。被告丙○○先後多次對執勤警員口出「幹
    你娘」侮辱話語，係基於同一侮辱公務員之犯意接續為之，為接續犯。被告丙○
    ○於公務員依法執行職務時，當場以口辱人，同時施加暴力，所犯上開二罪，
    前者旨在保護國家治權之作用及其尊嚴性，後者在保護國家權力之執行力及其公
    信力，二者均為國家法益，是本件之被害法益只有一個，且人於憤怒時通常難免
    動手動口，故其行為仍具有單一性，應視為一個行為，是其行為，係基於一妨害
    公務之犯意而發生，其行為不可分割（參司法院七六廳刑一字第一六六九號函）
    ，其以一行為觸犯對執行職務公務員施強暴罪及侮辱公務員罪名，為想像競合犯
    ，依刑法第五十五條規定，應從較重之對執行職務公務員施強暴罪處斷。公訴人
    雖未引用侮辱公務員條文，惟於事實欄已明確記載對執行職務之警員辱罵三字經
    之事實，侮辱公務員部分業經起訴，本院自應加以裁判。爰審酌被告丙○○前無
    犯罪前科，素行尚良好，而被告丁○有竊盜、傷害及恐嚇之前科，素行不端，其
    二人竟於酒後假藉酒意，對執勤之警員施以強暴或侮辱，其犯罪之動機、目的、
    手段、所生危害，另參酌其二人之智識程度及犯後態度等一切情狀，分別量處如
    主文所示之刑，並諭知易科罰金之折算標準，以資懲儆。
貳、公訴不受理部分：
一、按告訴乃論之罪，告訴人於第一審辯論終結前得撤回其告訴，又告訴經撤回者，
    應諭知不受理之判決，刑事訴訟法第二百三十八條第一項、第三百零三條第三款
    定有明文。
二、查本件告訴人蕭文峰告訴被告丙○○毀棄損壞案件，起訴書認被告係觸犯刑法第
    三百五十四條之毀棄損壞罪嫌，而依同法第三百五十七條之規定，該罪須告訴乃
    論。茲據告訴人蕭文峰當庭撤回告訴，依照首開說明，本件毀損部分自應諭知不
    受理之判決。
據上論斷，應依刑事訴訟法第二百九十九條第一項前段、第三百零三條第三款，刑法
第一百三十五條第一項、第一百四十條第一項、第五十五條、第四十一條第一項前段
，罰金罰鍰提高標準條例第一條前段、第二條，判決如主文。
本案經檢察官林良蓉到庭執行職務。
中      華      民      國      九十      年      七    月    二十四    日
                                        臺灣雲林地方法院刑事第一庭
                                            法  官  廖  國  勝
右正本證明與原本無異。
如不服本判決，應於判決送達後十日內向本院提出上訴狀( 應附繕本 )。
                                            書記官  顏  錦  清
中      華      民      國      九十      年      七    月    二十四    日
附錄本案論罪科刑法條全文：
刑法第一百三十五條第一項：
對於公務員依法執行職務時，施強暴脅迫者，處三年以下有期徒刑、拘役或三百元
以下罰金。
刑法第一百四十條第一項：
於公務員依法執行職務時，當場侮辱，或對於其依法執行之職務公然侮辱者，處六
月以下有期徒刑、拘役或一百元以下罰金。


司法院資訊處製作；財團法人民間司法改革基金會備份。
